【裁判字號】    99,交抗,1789
【裁判日期】    990908
【裁判案由】    違反道路交通管理處罰條例
【裁判全文】
臺灣高等法院交通事件裁定            99年度交抗字第1789號
                                    99年度交抗字第1790號
抗  告  人
即受處分人  甲○○
上列抗告人因違反道路交通管理處罰條例案件，不服臺灣板橋地
方法院，中華民國99年 8月13日所為裁定（99年度交聲字第2391
號、第2392號；原處分案號：交通部公路總局臺北區監理所板橋
監理站96年5月17日板監裁字裁41-C00000000號、96年11月30日
板監裁字裁41-C00000000號），提起抗告，本院裁定如下：
    主  文
抗告均駁回。
    理  由
一、本件抗告人即受處分人甲○○抗告意旨略以：受處分人於民
    國96年5月至96年12月，皆不住在戶籍地，故未收到裁決書
    ，更不可能到法院提出異議，因此對於「提出異議須在20日
    之內」的法定異議期間不服，故提出抗告云云。
二、按受處分人，不服道路交通管理處罰條例第8條主管機關所
    為之處罰，得於接到裁決書之翌日起20日內，向管轄地方法
    院聲明異議，同條例第87條第1項定有明文。此期間乃法定
    不變期間。次按違反道路交通管理事件統一裁罰基準及處理
    細則第5條規定，處理違反道路交通管理事件，有關文書送
    達之程序，依行政程序法之規定。又「送達，於應受送達人
    之住居所、事務所或營業所為之；但在行政機關辦公處所或
    他處會晤應受送達人時，得於會晤處所為之」；「於應送達
    處所不獲會晤應受送達人時，得將文書付與有辨別事理能力
    之同居人、受僱人或應送達處所之接收郵件人員」；「送達
    ，不能依前二條規定為之者，得將文書寄存送達地之地方自
    治或警察機關，並作送達通知書兩份，一份黏貼於應受送達
    人住居所、事務所、營業所或其就業處所門首，另一份交由
    鄰居轉交或置於該送達處所信箱或其他適當位置，以為送達
    」；「前項情形，由郵政機關為送達者，得將文書寄存於送
    達地之郵政機關」，行政程序法第72條第1項、第73條第1、
    3 項、第74條第1、2項亦有明文規定。亦即依行政程序法第
    74 條第1、2項規定所為之寄存送達，並未準用民事訴訟法
    第138條第2項規定，自應於寄存送達當日即生送達之效力（
    參照臺灣高等法院暨所屬法院97年法律座談會刑事類第42號
    提案審查意見及研討結果）。
三、經查：
    (一)原審法院援引前揭規定，以原處分機關裁決書已分別於96
      年5月23日、96年12月5日合法存寄送達於受處分人戶籍地
      之板橋溪崑郵局第31支局，20日之法定異議期間扣除在途
      期間2日，應分別於同年6月14日（原裁定誤為6月13日）
      、96年12月27日屆滿（原裁定誤為12月26日），受處分人
      未於上開期日前聲明異議，卻遲至99年7月13日始向原處
      分機關陳述意見，復於99年7月27日始提出聲明異議狀，
      其聲明異議均已逾法定異議期間為由，認受處分人聲明異
      議均不合法，且屬無法補正之事項，應予駁回，業經原審
      裁定詳述理由，經核與法相符。
    (二)再者，受處分人於原審提出之聲明異議狀所載之地址為：
      板橋市○○○街103巷12號，核與本件二份裁決書送達之
      地址以及受處分人所簽收之二份舉發違反道路交通事件通
      知單所載之地址：臺北縣板橋市○○○街103巷12號，均
      屬相同，有受處分人之聲明異議狀、裁決書送達證書、舉
      發違反道路交通事件通知單影本在卷可考。而原處分機關
      於發函告知受處分人本件二份裁決書已先後於96年5月23
      日、96年12月5日寄存送達，因未於法定異議期間提出異
      議，爰依法移送執行等意旨後，受處分人於原審提出之異
      議理由係謂：受處分人於96年至今，經濟上一直處於拮据
      狀態，自然無多餘心思處理維持生計以外之事務，故於96
      年時未提出異議云云，並未為任何未居住於戶籍地之說詞
      ，亦有交通部公路總局臺北區監理所板橋監理站99年7月
      16日北監板四字第0992021112號函、受處分人之聲明異議
      狀在卷可稽。且從受處分人上項異議理由可知，其於原審
      係主張其於96年間未提出異議，並非不知有上揭裁決書，
      而係沒時間理會。現受處分人卻以96年5月至12月間未居
      於戶籍地而無法即時聲明異議為抗告理由，顯不可採。
四、綜上，本件抗告，並無理由，均應予駁回。
據上論結，應依道路交通管理處罰條例第89條前段、刑事訴訟法
第412條，裁定如主文。
中    華    民    國    99    年    9     月    8     日
                  刑事第十三庭  審判長法  官 曾德水
                                      法  官 宋松璟
                                      法  官 王復生
以上正本證明與原本無異。
不得再抗告。
                                      書記官 陳靜雅
中    華    民    國    99    年    9     月    8     日

司法院資訊處製作；財團法人民間司法改革基金會備份。
